臺灣新北地方法院刑事判決
111年度訴字第642號
公  訴  人  臺灣新北地方檢察署檢察官
被      告  黃丁泉



上列被告因搶奪等案件，經檢察官提起公訴（111年度偵字第164
67號），本院判決如下：  
    主  文
黃丁泉犯如附表所示之罪，各處如附表「主文」欄位所示之刑。
如附表編號1、2部分，應執行有期徒刑陸月，如易科罰金，以新
臺幣壹仟元折算壹日；如附表編號3、4部分，應執行有期徒刑壹
年肆月。
未扣案犯罪所得新臺幣捌仟元及手機壹支（廠牌IPHONE 6S）均
沒收之，於全部或一部不能沒收或不宜執行沒收時，追徵其價額
。
    事  實
一、黃丁泉為下列行為：
　㈠於民國111年4月20日（起訴書誤載為12日，經公訴檢察官當
    庭更正）18時24分許，在新北市○○區○○路00號前，意圖為自
    己不法之所有，基於竊盜之犯意，以自備鑰匙竊取楊朝宗（
    起訴書誤載為楊智傑）所有之車牌號碼000-000號普通重型
    機車得手。
　㈡於竊得本案機車後不久某時許，即在不詳地點，基於變造特
    種文書復持以行使之犯意，以黑色膠帶黏貼之方式，將本案
    機車車牌號碼變造為N69-258號後騎乘上路，足以生損害於
    監理機關對於車輛使用牌照管理之正確性。
　㈢於111年4月20日19時43分許，行經新北市中和區景平路123巷
    口前，意圖為自己不法之所有，基於搶奪之犯意，見劉友喬
    行走於該處，則騎乘上開車輛自劉友喬身後搶奪其包包，致
    劉友喬突遭快速拉扯跌到在地，受有雙膝擦挫傷等傷害，後
    因黃丁泉未搶得包包而離去。
　㈣於111年4月20日20時許，在新北市○○區○○○路00號前，意圖為
    自己不法之所有，基於搶奪之犯意，見劉秀珍獨自一人行走
    路旁，騎乘上開車輛自劉秀珍身後搶奪其帆布包（內有手機
    1支【廠牌IPHONE 6S】、現金新臺幣【下同】8,000元、金
    融卡2張、信用卡1張、身分證1張、會員卡2張、童書等物）
    得手離去。
二、案經楊朝宗、劉友喬、劉秀珍訴由新北市政府警察局中和分
    局移送臺灣新北地方檢察署檢察官偵查起訴。
    理    由
一、被告以外之人於審判外之陳述，雖不符刑事訴訟法第159條
    之1至之4規定，而經當事人於審判程序同意作為證據，法院
    審酌該言詞陳述或書面陳述作成時之情況，認為適當者，亦
    得為證據；又當事人、代理人或辯護人於法院調查證據時，
    知有第159條第1項不得為證據之情形，而未於言詞辯論終結
    前聲明異議者，視為有前項之同意，同法第159條之5定有明
    文。本判決下列所引用屬於言詞陳述及書面陳述之傳聞證據
    部分，檢察官、被告黃丁泉於本院行準備程序時，對於下列
    所引用屬於傳聞證據之證據能力均未加爭執（見本院訴字卷
    第231至232頁、第303頁）。嗣於本院審理程序，調查各該
    傳聞證據，加以提示並告以要旨時，檢察官、被告亦均未於
    言詞辯論終結前聲明異議（見本院訴字卷第303至307頁）。
    本院審酌上開證據資料作成時之情況，認均與本案待證事實
    具有關聯性，且尚無違法不當及證明力明顯過低之瑕疵，而
    認為以之作為證據應屬適當，自均得為證據，而有證據能力
    。
二、上揭犯罪事實，業據被告於本院審理中坦承不諱（見本院卷
    第230至231頁、第308至309頁），核與證人即告訴人楊朝宗
    之子楊智傑、證人即告訴人劉友喬、劉秀珍於警詢之證述相
    符（見他字卷第3至9頁背面），並有新北市政府警察局中和
    分局搜索扣押筆錄暨扣押物品目錄表、被告行進路線軌跡圖
    及說明、現場蒐證照片、道路監視器影像及車辨系統畫面之
    截圖、扣案物品照片、告訴人劉友喬提供佛教慈濟醫療財團
    法人台北慈濟醫院111年4月20日診斷證明書、車輛詳細資料
    報表、被告指紋卡、內政部警政署111年5月2日刑紋字第111
    0047039號鑑定書、手機門號0000000000於0000000之雙向通
    聯記錄及上網歷程紀錄、新北市警察局中和分局111年6月29
    日新北警中刑字第1114672951號函暨附鑑驗書（見偵卷第39
    至41頁、45至47頁、第49至83頁、第87至99頁、第113至115
    頁、第131至133頁、第135至137頁、第163至166頁、本院卷
    第113至119頁、第243至247頁）在卷可查，足認被告前揭自
    白核與事實相符。是本案事證明確，被告犯行均堪予認定，
    應依法論科。
三、論罪：
  ㈠核被告就事實欄一、㈠所為，係犯刑法第320條第1項竊盜罪；
    就事實欄一、㈡所為，係犯刑法第216條、第212條之行使變
    造特種文書罪；就事實欄一、㈢所為，係犯刑法第325條第3
    項、第1項之搶奪未遂罪；就事實欄一、㈣所為，係犯刑法第
    325條第1項搶奪罪。
　㈡被告變造特種文書之低度行為，應為行使之高度行為所吸收
    ，不另論罪。　
　㈢被告所犯事實一、㈠㈡㈢㈣共4罪，犯意各別，行為互殊，應予分
    論併罰。
四、科刑：
  ㈠累犯適用之說明：
　　被告前因竊盜、搶奪、施用及持有毒品等案件（共10罪），
    經本院以106年度聲字第2908號裁定應執行有期徒刑5年確定
    ，於109年9月22日縮刑假釋出監並付保護管束，於110年4月
    7日保護管束期滿未經撤銷假釋，未執行之刑視為執行完畢
    等情，有臺灣新北地方檢察署執行指揮書電子檔紀錄、臺灣
    高等法院被告前案紀錄表（見本院卷第315頁、第327至354
    頁）在卷可參，其於受有期徒刑之執行完畢後，5年以內故
    意再犯本案有期徒刑以上之各罪，均為累犯。又依司法院釋
    字第775號解釋，係指個案應量處最低法定刑、又無法適用
    刑法第59條規定減輕之情形，法院應依此解釋意旨裁量不予
    加重最低本刑（最高法院108度台上字第338號判決意旨參照
    ），爰審酌被告為本案事實欄一、㈠㈢㈣犯行之與前案犯罪紀
    錄之罪質相同，其仍再犯，顯見未收警惕之效，經綜合考量
    後，本院認被告本案犯行若依累犯之規定加重其最低本刑，
    亦不致發生行為人所承受之刑罰超過其所應負擔罪責而有罪
    刑不相當之情形，則依累犯規定加重其刑，尚不至於發生罪
    刑不相當之情形。至被告為本案事實欄一、㈡犯行，即與前
    案犯罪類型不同，且就犯罪型態、罪質及社會危害程度，有
    相當差別，審酌各項量刑事由後，已足以充分評價被告所應
    負擔之罪責，尚無加重最低本刑之必要，本院不依累犯規定
    加重其刑，併予敘明。
  ㈡未遂犯：被告為本案事實欄一、㈢行為，業已著手於搶奪行為
    之實行，惟未搶得財物，為未遂犯，爰依刑法第25條第2項
    規定，按既遂犯之刑減輕之，並依法先加後減之。
  ㈢爰審酌被告正值壯年，竟不思循正當途徑獲取財物，竊取車
    輛變造車牌後搶奪他人財物，造成告訴人等受有損失，所為
    應予非難。又審酌被告於本院審理時坦承犯行，惟迄今未有
    賠償告訴人等損失之犯後態度，兼衡其犯罪之動機、目的、
    手段、犯後坦承犯行之態度及審酌被告於本院審理時所自陳
    國中畢業之教育程度，之前從事送菜司機，月收入4萬多元
    之經濟狀況（見本院卷第309頁），分別量處如附表所示之
    刑，以示懲儆。另就如附表編號1、2「主文欄」所示之刑，
    為得易科罰金罪，並諭知易科罰金之折算標準，及定其應執
    行刑及易科罰金之折算標準；就如附表編號3、4「主文欄」
    所示之刑，為不得易科罰金之罪，則考量其犯罪行為之不法
    與罪責程度，及對被告施以矯正之必要性，定應執行刑，均
    如主文第一項後段所示。
五、沒收部分：　　
  ㈠犯罪所得，屬於犯罪行為人者，沒收之，於全部或一部不能
    沒收或不宜執行沒收時，追徵其價額。犯罪所得已實際合法
    發還被害人者，不予宣告沒收或追徵。刑法第38條之1第1 
    項、第3項、第5項定有明文。被告於事實欄一、㈣搶得告訴
    人劉秀珍現金8,000元、手機1支（型號：IPHONE 6S）部分
    ，均未返還告訴人劉秀珍，為其犯罪所得，應予沒收，於全
    部或一部不能沒收或不宜執行沒收時，追徵其價額。
　㈡至被告竊得告訴人劉秀珍帆布包內身分證、健保卡、金融卡2
    張、信用卡1張、會員卡1張，均純屬表彰個人身分、健保資
    格、或供提款、消費、證明財產歸屬之用，衡情名義人應已
    掛失並補發新件，原件即失其效用；另包內童書1本、預購
    單1張及該帆布包，均為被告所丟棄，為其供述在卷（見本
    院卷第234頁），前揭物品價值非重，倘若就此宣告沒收或
    追徵其價額，其執行之效果與所耗費之公益資源顯然不符比
    例，故為免過度耗費公益資源，本院認如對之宣告沒收或追
    徵其價額，實欠缺刑法上之重要性；另被告遭查扣之咖啡色
    外套、牛仔褲各1件、黑色鞋子2雙、淡黃色安全帽1頂、黑
    色口罩1個、鴨舌帽1頂，對為被告犯案時所穿著，應僅屬證
    據性質，係用以證明被告犯罪之「證據」，且非違禁物，若
    對上開扣案物宣告沒收，對於社會治安及未來犯罪之預防，
    並不具重要意義，本院均認應無予以宣告沒收之必要，是均
    爰依刑法第38條之2第2項規定，不予宣告沒收或追徵其價額
    。
　㈢其餘扣案之普重機鑰匙1串（3支）、手機2支（廠牌、顏色分
    別為IPHONE白色、SUGAR黑色），亦無積極證據可證明與本
    案有關，均不宣告沒收。
六、不另為無罪諭知部分：
  ㈠公訴意旨另以：被告意圖為自己不法之所有，基於竊盜之犯 
    意，於111年4月20日18時24分許，在新北市中和區自立路64
    巷內，徒手竊取黑色安全帽1頂後離開。因認被告係犯刑法
    第320條第1項竊盜罪嫌。　
  ㈡檢察官對於起訴之犯罪事實，應負提出證據及說服之實質舉
    證責任。倘其所提出之證據，不足為被告有罪之積極證明，
    或其指出證明之方法，無法說服法院以形成被告有罪之心證
    者，應貫徹無罪推定原則，刑事妥速審判法第6條定有明文 
    。又犯罪事實應依證據認定之，無證據不得認定犯罪事實；
    不能證明被告犯罪者，應諭知被告無罪之判決，刑事訴訟法
    第154條第2項、第301條第1項分別定有明文。　　
  ㈢公訴意旨認被告另有竊取黑色安全帽1頂，無非係以在新北市
    ○○區○○路00號前有見被告頭戴本案黑色安全帽乙頂，且與上
    開失竊重型機車查獲位置接近為論據。然被告堅決否認涉有
    竊取黑色安全帽之情，辯以：我不是從自立路巷內竊取安全
    帽，我是去人力公司內跟林來借用安全帽等語。
  ㈣查新北市○○區○○路00號前之監視器影像畫面截圖及員警所製
    勘驗文字所示，畫面顯示時間18：00，被告走入人力公司，
    畫面顯示時間18：13，被告步出人力公司，有現場勘查照片
    （見偵卷第54至55頁）存卷可參，且上開畫面有見被告步入
    人力公司未戴安全帽，步出人力公司見其頭戴黑色安全帽1
    頂，又該址為合鑫人力派遣公司乙節，有該處現場外觀照片
    存卷可參（見本院卷第281至283頁），且上開照片截圖已明
    ，實無庸再依公訴人聲請勘驗該段畫面之必要，是堪認被告
    辯以係向人力公司內之人員借用黑色安全帽乙節，應屬有據
    。又遍查卷內事證，未見其他證據可以證明係於起訴書所載
    時、地竊取本案黑色安全帽，亦無該安全帽所有權人之指證
    ，則本案檢察官提出之證據，尚不足以證明被告有為此部分
    犯行，本應為無罪判決，惟公訴意旨認此部分與前開有罪部
    分之事實欄一、㈠，有接續犯之實質上一罪之關係，爰不另
    為無罪之諭知。
  ㈤至被告聲請傳喚林來部分，依新北市政府警察局中和分局查
    訪表所示，未有此人之情，有該局111年7月25日新北警中刑
    字第1114677790號函文（見本院卷第279至280頁）在卷可參
    ，且被告亦無以提供人別年籍，則本院無從傳喚到庭。且檢
    察官所提事證已無足證明被告涉有竊取黑色安全帽之犯行，
    是爰不就此人證予以調查，併與敘明。
據上論斷，應依刑事訴訟法第299條第1項前段，判決如主文。
本案經檢察官陳詩詩提起公訴，檢察官王凌亞到庭執行職務。
中　　華　　民　　國　　111 　年　　9 　　月　　13　　日
              刑事第十庭      審判長法  官   謝梨敏

                                    法　官　 謝茵絜
  
                                    法  官   黃秀敏
上列正本證明與原本無異。
如不服本判決，應於判決送達後20日內敘明上訴理由，向本院提
出上訴狀(應附繕本)，上訴於臺灣高等法院。其未敘述上訴理由
者，應於上訴期間屆滿後20日內向本院補提理由書「切勿逕送上
級法院」。
                                     書記官  林有象
中　　華　　民　　國　　111 　年　　9 　　月　　13　　日

附錄論罪科刑法條：

附表
編號 犯罪事實 主文  1 事實欄一、㈠ 黃丁泉犯竊盜罪，累犯，處有期徒刑肆月，如易科罰金，以新臺幣壹仟元折算壹日。  2 事實欄一、㈡ 黃丁泉犯行使變造特種文書罪，累犯，處有期徒刑肆月，如易科罰金，以新臺幣壹仟元折算壹日。  3 事實欄一、㈢ 黃丁泉犯搶奪未遂罪，累犯，處有期徒刑柒月。  4 事實欄一、㈣ 黃丁泉犯搶奪罪，累犯，處有期徒刑壹年。